---
title: "Trabalho de Estatística"
author: "Miguel Antônio Ribeiro e Silva -  4680"
date: '2022-08-07'
output: html_document
---

## **Lendo a base de dados mtcars**
```{r}
mtcars
```

```{r}
base <- data.frame(mtcars)
head(base)
```
## **Variáveis e tipos**

**mpg**: milhas/(US) galão - Quantitativa

**cyl**: número de cilindros - Qualitativa

**disp**: deslocamento - Quantitativa

**hp**: potência bruta - Quantitativa

**drat**: relação do eixo traseiro - Quantitativa

**wt**: peso (1000 libras) - Quantitativa

**qsec**: tempo de 1/4 de milha - Quantitativa

**vs**: motor (0 = em forma de V, 1 = reto) - Qualitativa

**am**: transmissão (0 = automática, 1 = manual) - Qualitativa

**gear**: número de marchas para frente - Qualitativa

**carb**: número de carburadores - Qualitativa

```{r}
base$cyl <- as.factor(base$cyl)
base$am <- as.factor(base$am)
base$gear <- as.factor(base$gear)
base$carb <- as.factor(base$carb)
str(base)
```
## **Descritivas de Quantitativas**

### mpg
```{r}
descritivampg <- data.frame(
  "Variável" = "mpg",
  "Média" = mean(base$mpg),
  "Variância" = var(base$mpg),
  "Mínimo" = min(base$mpg),
  "Q1" = quantile(base$mpg, 0.25),
  "Mediana" = median(base$mpg),
  "Q3" = quantile(base$mpg, 0.75),
  "Máximo" = max(base$mpg)

  )
descritivampg
```
```{r}
boxplot(base$mpg)
```


### disp
```{r}
descritivadisp <- data.frame(
  "Variável" = "disp",
  "Média" = mean(base$disp),
  "Variância" = var(base$disp),
  "Mínimo" = min(base$disp),
  "Q1" = quantile(base$disp, 0.25),
  "Mediana" = median(base$disp),
  "Q3" = quantile(base$disp, 0.75),
  "Máximo" = max(base$disp)

  )
descritivadisp
```
```{r}
boxplot(base$disp)
```


### hp
```{r}
descritivahp <- data.frame(
  "Variável" = "hp",
  "Média" = mean(base$hp),
  "Variância" = var(base$hp),
  "Mínimo" = min(base$hp),
  "Q1" = quantile(base$hp, 0.25),
  "Mediana" = median(base$hp),
  "Q3" = quantile(base$hp, 0.75),
  "Máximo" = max(base$hp)

  )
descritivahp
```
```{r}
boxplot(base$hp)
```


### drat
```{r}
descritivadrat <- data.frame(
  "Variável" = "drat",
  "Média" = mean(base$drat),
  "Variância" = var(base$drat),
  "Mínimo" = min(base$drat),
  "Q1" = quantile(base$drat, 0.25),
  "Mediana" = median(base$drat),
  "Q3" = quantile(base$drat, 0.75),
  "Máximo" = max(base$drat)

  )
descritivadrat
```
```{r}
boxplot(base$drat)
```


### wt
```{r}
descritivawt <- data.frame(
  "Variável" = "wt",
  "Média" = mean(base$wt),
  "Variância" = var(base$wt),
  "Mínimo" = min(base$wt),
  "Q1" = quantile(base$wt, 0.25),
  "Mediana" = median(base$wt),
  "Q3" = quantile(base$wt, 0.75),
  "Máximo" = max(base$wt)

  )
descritivawt
```
```{r}
boxplot(base$wt)
```


### qsec
```{r}
descritivaqsec <- data.frame(
  "Variável" = "qsec",
  "Média" = mean(base$qsec),
  "Variância" = var(base$qsec),
  "Mínimo" = min(base$qsec),
  "Q1" = quantile(base$qsec, 0.25),
  "Mediana" = median(base$qsec),
  "Q3" = quantile(base$qsec, 0.75),
  "Máximo" = max(base$qsec)

  )
descritivaqsec
```
```{r}
boxplot(base$qsec)
```


### Tabela com todas
```{r}
descritivas <- rbind(descritivampg, descritivadisp, descritivahp, descritivadrat, descritivawt, descritivaqsec)
descritivas
```

## **Descritivas de Qualitativas**

### cyl
```{r}
table(base$cyl)
```
```{r}
plot(base$cyl)
```

### vs
```{r}
table(base$vs)
```

```{r}
plot(base$vs)
```



### am
```{r}
table(base$am)
```

```{r}
plot(base$am)
```

### gear
```{r}
table(base$gear)
```

```{r}
plot(base$gear)
```

### carb
```{r}
table(base$carb)
```

```{r}
plot(base$carb)
```

## **Descritiva Bivariada**

### mpg x am

```{r}
mpg0 <- base$mpg[base$am == "0"]
mpg1 <- base$mpg[base$am == "1"]
```
```{r}
descritiva_mpgxam <- data.frame(
  "Variável" = "mpg",
  "Grupo" = c("0 - automática", "1 - manual"),
  "Média" = c(mean(mpg0), mean(mpg1)),
  "Variância" = c(var(mpg0), var(mpg1)),
  "Mínimo" = c(min(mpg0), min(mpg1)),
  "Q1" = c(quantile(mpg0, 0.25), quantile(mpg1, 0.25)),
  "Mediana" = c(median(mpg0), median(mpg1)),
  "Q3" = c(quantile(mpg0, 0.75), quantile(mpg1, 0.75)),
  "Máximo" = c(max(mpg0), max(mpg1))
)
descritiva_mpgxam
  
```
```{r}
boxplot(base$mpg ~ base$am)
```


### disp x am
```{r}
disp0 <- base$disp[base$am == "0"]
disp1 <- base$disp[base$am == "1"]
```
```{r}
descritiva_dispxam <- data.frame(
  "Variável" = "disp",
  "Grupo" = c("0 - automática", "1 - manual"),
  "Média" = c(mean(disp0), mean(disp1)),
  "Variância" = c(var(disp0), var(disp1)),
  "Mínimo" = c(min(disp0), min(disp1)),
  "Q1" = c(quantile(disp0, 0.25), quantile(disp1, 0.25)),
  "Mediana" = c(median(disp0), median(disp1)),
  "Q3" = c(quantile(disp0, 0.75), quantile(disp1, 0.75)),
  "Máximo" = c(max(disp0), max(disp1))
)
descritiva_dispxam
  
```
```{r}
boxplot(base$disp ~ base$am)
```

### hp x am

```{r}
hp0 <- base$hp[base$am == "0"]
hp1 <- base$hp[base$am == "1"]
```
```{r}
descritiva_hpxam <- data.frame(
  "Variável" = "hp",
  "Grupo" = c("0 - automática", "1 - manual"),
  "Média" = c(mean(hp0), mean(hp1)),
  "Variância" = c(var(hp0), var(hp1)),
  "Mínimo" = c(min(hp0), min(hp1)),
  "Q1" = c(quantile(hp0, 0.25), quantile(hp1, 0.25)),
  "Mediana" = c(median(hp0), median(hp1)),
  "Q3" = c(quantile(hp0, 0.75), quantile(hp1, 0.75)),
  "Máximo" = c(max(hp0), max(hp1))
)
descritiva_hpxam
  
```
```{r}
boxplot(base$hp ~ base$am)
```

### drat x am

```{r}
drat0 <- base$drat[base$am == "0"]
drat1 <- base$drat[base$am == "1"]
```
```{r}
descritiva_dratxam <- data.frame(
  "Variável" = "drat",
  "Grupo" = c("0 - automática", "1 - manual"),
  "Média" = c(mean(drat0), mean(drat1)),
  "Variância" = c(var(drat0), var(drat1)),
  "Mínimo" = c(min(drat0), min(drat1)),
  "Q1" = c(quantile(drat0, 0.25), quantile(drat1, 0.25)),
  "Mediana" = c(median(drat0), median(drat1)),
  "Q3" = c(quantile(drat0, 0.75), quantile(drat1, 0.75)),
  "Máximo" = c(max(drat0), max(drat1))
)
descritiva_dratxam
  
```
```{r}
boxplot(base$drat ~ base$am)
```

### wt x am

```{r}
wt0 <- base$wt[base$am == "0"]
wt1 <- base$wt[base$am == "1"]
```
```{r}
descritiva_wtxam <- data.frame(
  "Variável" = "wt",
  "Grupo" = c("0 - automática", "1 - manual"),
  "Média" = c(mean(wt0), mean(wt1)),
  "Variância" = c(var(wt0), var(wt1)),
  "Mínimo" = c(min(wt0), min(wt1)),
  "Q1" = c(quantile(wt0, 0.25), quantile(wt1, 0.25)),
  "Mediana" = c(median(wt0), median(wt1)),
  "Q3" = c(quantile(wt0, 0.75), quantile(wt1, 0.75)),
  "Máximo" = c(max(wt0), max(wt1))
)
descritiva_wtxam
  
```
```{r}
boxplot(base$wt ~ base$am)
```

### qsec x am

```{r}
qsec0 <- base$qsec[base$am == "0"]
qsec1 <- base$qsec[base$am == "1"]
```
```{r}
descritiva_qsecxam <- data.frame(
  "Variável" = "qsec",
  "Grupo" = c("0 - automática", "1 - manual"),
  "Média" = c(mean(qsec0), mean(qsec1)),
  "Variância" = c(var(qsec0), var(qsec1)),
  "Mínimo" = c(min(qsec0), min(qsec1)),
  "Q1" = c(quantile(qsec0, 0.25), quantile(qsec1, 0.25)),
  "Mediana" = c(median(qsec0), median(qsec1)),
  "Q3" = c(quantile(qsec0, 0.75), quantile(qsec1, 0.75)),
  "Máximo" = c(max(mpg0), max(mpg1))
)
descritiva_qsecxam
  
```
```{r}
boxplot(base$qsec ~ base$am)
```

## **Avaliando correlação**

### mpg e disp

```{r}
cor(base$mpg, base$disp)
```
A correlação entre as duas variáveis é negativa, ou seja, quanto maior a proporção milhas/galão, menor é a distância percorrida.

### mpg e hp

```{r}
cor(base$mpg, base$hp)
```
A correlação entre as duas variáveis é negativa, ou seja, quanto maior a proporção milhas/galão, menor é a potência bruta.

### disp e hp

```{r}
cor(base$disp, base$hp )
```

A correlação entre as duas variáveis é positiva, ou seja, quanto maior a distância, maior é a potência bruta.


## **Teste de Hipóteses**

### Um colecionador de carros afirma que a média da potência bruta da sua coleção é de 150. Ele então disponibiliza uma amostra (mtcars) da sua coleção. Ele está mentindo?

H0: média da potência bruta == 150

```{r}
teste <- t.test(base$hp, mu=150)
teste
```
Como p-valor é > que 0.05, a um nível de significância de 5%, não rejeita-se H0, ou seja, não há evidências suficientes para discordar da afirmação do colecionador.

```{r}
# install.packages("gginference")
```
```{r}
gginference::ggttest(teste)
```

### A média das milhas por galão de carros com transmissão automatica é igual a carros com transmissão manual?

H0: media_mpg0 == media_mpg1


```{r}
teste <- t.test(mpg0, mpg1)
teste
```


A um nível de significância de 5%, rejeitamos H0, ou seja, as médias são diferentes.

```{r}
gginference::ggttest(teste)
```

### A média do hp dos carros com 4 cilindros é igual a média do hp dos carros com 6 cilindros?

```{r}
hp4 <- base$hp[base$cyl == "4"]
hp6 <- base$hp[base$cyl == "6"] 
```
```{r}
teste <- t.test(hp4, hp6)
teste
```

A um nível de significância de 5%, rejeitamos H0, ou seja, as médias são diferentes.


```{r}
gginference::ggttest(teste)
```
### A média do hp dos carros com 6 cilindros é igual a média do hp dos carros com 8 cilindros?

```{r}
hp8 = base$hp[base$cyl == "8"]
```
```{r}
teste <- t.test(hp6, hp8)
teste
```

A um nível de significância de 5%, rejeitamos H0, ou seja, as médias são diferentes.

```{r}
gginference::ggttest(teste)
```
### A média do hp dos carros com 4 cilindros é igual a média do hp dos carros com 8 cilindros?

```{r}
teste <- t.test(hp4, hp8)
teste
```

A um nível de significância de 5%, rejeitamos H0, ou seja, as médias são diferentes.


```{r}
gginference::ggttest(teste)
```